臺灣臺中地方法院交通事件事裁定　　 100年度交聲更字第17號
原處分機關　交通部公路總局臺中區監理所臺中市監理站
異　議　人
即受處分人　張廖萬全
上列異議人即受處分人因違反道路交通管理處罰條例案件，對於
交通部公路總局臺中區監理所臺中市監理站於100年7月14日所為
之處分（裁監稽違字第裁61-GH0000000號）聲明異議，受處分人
不服本院100年7月29日100年度交聲字第2240號交通事件裁定，
提起抗告，經臺灣高等法院臺中分院於100年9月14日以100年度
交抗字第754號撤銷發回更審，本院裁定如下：
    主    文
異議駁回。
    理    由
一、原處分機關略以：異議人即受處分人張廖萬全（下稱受處分
    人）於民國100年6月2日12時50分許，駕駛車牌號碼607-FT
    號營業大客車（下稱系爭大客車），在臺中市○區○○路與
    工學三街口處，因「駕駛人肇事，無人受傷，未依規定處置
    而逃逸」之違規，經臺中市政府警察局交通警察大隊第三分
    隊警員以中市警交字第GH0000000號舉發違反道路交通管理
    事件通知單舉發。原處分機關遂於100年7月14日以裁監稽違
    字第裁61-GH0000000號裁決書，依違反道路交通管理處罰條
    例第62條第1項之規定，處罰鍰新臺幣（下同）3,000元，吊
    扣駕駛執照1個月，並應參加道路交通安全講習等語。
二、聲明異議意旨略以：受處分人目前係全航客運公司司機，於
    本件違規時間駕車在南區區公所到站時，不慎擦撞到車牌號
    碼UC-3138號車輛，當時受處分人停車在南區區公所並未離
    開，不知如何聯絡車主，也在公所停留約40分鐘，沒有逃逸
    之意圖，有行車紀錄器及行車報告單為憑。受處分人願繳納
    罰鍰及接受道路交通安全講習，只希望不要吊扣駕照，因受
    處分人必須賺錢生活等語。
三、按發生道路交通事故，駕駛人或肇事人不得任意移動肇事車
    輛及現場痕跡證據，但無人傷亡且車輛尚能行駛，應先標繪
    車輛位置及現場痕跡證據後，將車輛移置不妨礙交通之處所
    ；並應先通知警察機關，但無人受傷或死亡且當事人當場自
    行和解者，不在此限，道路交通事故處理辦法第3條第4款、
    第5款定有明文。次按汽車駕駛人駕駛汽車肇事，無人受傷
    或死亡而未依規定處置者，處1,000元以上3,000元以下罰鍰
    ；逃逸者，並吊扣其駕駛執照1個月至3個月；汽車駕駛人違
    規肇事受吊扣駕駛執照處分者，應接受道路交通安全講習，
    道路交通管理處罰條例第62條第1項、第24條第1項第1款分
    別定有明文。
四、經查：
（一）受處分人駕駛系爭大客車，於前揭時、地與案外人劉煥仁
      所有停放於肇事地點之車號3138-UC號自用小客車發生擦
      撞事故而無人傷亡，於事故發生後未對車輛位置及現場痕
      跡證據為適當標繪，且未與擦撞車主和解或經其同意前，
      即擅自將車輛駛離，亦未立即通知警察機關處理等情，為
      受處分人坦承不諱，並有臺中市政府警察局中市警交字第
      GH0000000號舉發通知單、臺中市○○○道路交通事故談
      話紀錄表、道路交通事故現場圖、舉發員警職務報告、系
      爭大客車行車紀錄器光碟錄影畫面暨截取畫面照片、現場
      照片等資料在卷可參，則受處分人確有前揭駕駛汽車肇事
      ，無人傷亡而未依規定處置之違規行為，堪以認定。
（二）受處分人雖以事故發生後，其於現場等候約40分鐘並未離
      開，因不知如何聯絡車主，實無逃逸之意圖等語置辯，並
      提出行車紀錄器及行車報告單為憑，但經本院檢視違規當
      日系爭大客車行車紀錄器之影像畫面暨截取之照片，僅可
      得知本件事故發生之過程，畫面上並未顯示時間；至行車
      報告單上固載有受處分人班次發車時間為13時30分，距離
      本事故發生後約有40分鐘之隔，然此屬客觀情勢始然，尚
      難單憑前揭資料顯示之事實，作為受處分人有利之認定。
      且縱認受處分人前揭所稱其有於現場停留40分鐘，於無法
      聯繫被害車主，始駕車駛離之情屬實；惟按車禍肇事之雙
      方當事人，在未經釐清責任之前，究竟孰有過失？通常係
      雙方各執一詞。故為釐清雙方肇事責任歸屬，上開道路交
      通事故處理辦法第3條第4款、第5款即明定：肇事人或駕
      駛人不得任意移動肇事車輛及現場痕跡證據，並應先通知
      警察機關到場處理。換言之，汽車駕駛人一旦發生交通事
      故，除於無人受傷或死亡且當事人當場自行和解之情形外
      ，即不得任意移動車輛及現場痕跡證據，並應先通知警察
      機關處理。倘若有任意駕車離開現場之情形，即屬肇事逃
      逸之行為。又參諸道路交通管理處罰條例第62條第1項後
      段規定之立法本旨，在於道路交通事故發生後，應即時採
      取必要之措施，以防損害範圍之擴大。蓋如駕駛人於肇事
      後，隨即駕車逃離現場，不僅使肇事責任認定困難，更可
      能使被害人求償無門。受處分人乃領有職業大客車駕駛執
      照，並擔任客運公司之司機，有相當駕駛資歷，對所駕駛
      之車輛與他人車輛發生碰撞事故，衡情當無不知應向警察
      機關報告或為其他適當處置之理。
（三）又查本件查獲經過係舉發員警於當天下午5時30分許接獲
      勤指中心轉報，案外人劉煥仁所有停放於路邊之車牌號碼
      3138-UC號自小客車遭不明車輛擦撞，經其到場處理，現
      場並無目擊證人與肇事車輛聯絡資料，但因遺留黃色漆片
      ，遂循線追蹤，聯絡受處分人任職之全航客運公司稽查員
      黃先生，請其調閱當日行經該路線之公車，始由行車紀錄
      器畫面得知本件事故過程，復於稽查員向受處分人確認是
      否駕駛系爭大客車肇事時，受處分人方坦承，並於100年6
      月9日到案說明，此有前揭舉發員警職務報告在卷可佐。
      參以受處分人於100年6月9日道路交通事故談話紀錄表陳
      稱：「（問：肇事前行進方向、車道及肇事經過情形？）
      我當時駕營大客607- FT由工學5街沿工學路往工學2街方
      向，當時要靠站，右後車尾碰撞到自小客3138-UC左前葉
      子板，後來我迴轉到對向，並下車察看雙方車損，對方車
      主過半小時還未出現，我因要趕發車，所以未留下資料，
      便逕行離開。」、「（問：發現危險時距離對方多遠？採
      取何種反應措施？）聽到碰撞聲才知道。」、「（問：肇
      事後有無設置故障標誌其他警告設施？報案經過？）無，
      警方通知才知道。」、「（問：車輛停止後是否有移動？
      移動前有無標繪車輛位置？）有移動，無。」等語，顯見
      本件交通事故發生後，受處分人明知其所駕駛之系爭大客
      車與他人車輛擦撞且均有車損情形，竟未做任何處置，亦
      未留下姓名等身分資料或任何聯絡方式供被害車主劉煥仁
      知悉，即行決意擅自駕車駛離現場，苟非案發現場遺留黃
      色漆片，並經調閱行車紀錄器光碟畫面詳加比對查證，被
      害人及警方將難以追查肇事者為何人，是受處分人之行為
      不惟因其未依規定處置而使事後到場處理之員警難以採證
      、釐清肇事責任，亦使被害車主劉煥仁難以提出民事求償
      ，其有違反上揭肇事後應依法處置並報警處理之義務及有
      規避肇事責任意圖之「逃逸」行為甚明，受處分人徒以有
      留置現場40分鐘，並無逃逸意圖置辯，要屬無據，自不足
      採。又受處分人事後雖與被害人達成和解，業據其提出和
      解書在卷可參，惟此部分之民事和解並不影響本件受處分
      人違反道路交通管理事件之罰則，且非屬法定免責事由，
      自無從據為對其有利之認定，併此敘明。
五、綜上所述，受處分人確有在前開時、地，駕車發生道路交通
    事故，於無人受傷或死亡情況下，未依規定處置即逃逸之違
    規行為，堪以認定。原處分機關依道路交通管理處罰條例第
    62條第1項、第24條第1項第1款之規定，裁處罰鍰3,000元，
    吊扣駕駛執照1個月，並施以道路交通安全講習，尚無違誤
    。本件異議人聲明異議為無理由，應予駁回。
六、據上論斷，應依道路交通管理處罰條例第87條第2項，道路
    交通事件處理辦法第18條，裁定如主文。
中    華    民    國   100    年    11    月    4     日
                     交通法庭  法  官  許月馨
以上正本證明與原本無異。
如不服本裁定，應於收受送達後5日內向本院提出抗告狀。（應
附繕本）
                               書記官  黃美雲
中    華    民    國   100    年    11    月    4     日